【裁判字號】    88,易,2456
【裁判日期】    890306
【裁判案由】    妨害自由
【裁判全文】
臺灣桃園地方法院刑事判決                        八十八年度易字第二四五六號
    公  訴  人  臺灣桃園地方法院檢察署檢察官
    被      告  乙○○
    被      告  甲○○
右列被告因妨害自由案件，經檢察官提起公訴（八十八年度偵字第六四六八號），本
院判決如左：
    主  文
乙○○以加害生命之事，恐嚇他人，致生危害於安全，處有期徒刑參月，如易科罰金
，以參佰元折算壹日。扣案之鋸子壹把沒收。
甲○○無罪。
    事  實
一、甲○○與乙○○為相毗鄰鄰居，平日感情不睦，於民國八十八年二月二十五日上
    午十時四十分，因細故發生爭吵，乙○○竟手持折疊式鋸子揮舞，並以「要砍死
    你及你全家人」等加害生命之事恐嚇甲○○，致生危害於安全。甲○○伺機奪取
    該鋸子，案經雙方互控報警查獲，並扣得該鋸子一支。
二、案經甲○○訴由桃園縣警察局平鎮分局報告台灣桃園地方法院檢察署檢察官偵查
    起訴。
    理  由
一、訊據被告乙○○矢口否認有恐嚇之犯行，辯稱：伊拿鋸子是要去鋸竹子，無恐嚇
    甲○○云云。惟查，被告乙○○右揭事實，業據被告甲○○於警訊、偵查及本院
    審理中指訴綦詳，證人即當日在被告甲○○住處工作之工人丙○○於本院審理中
    證稱：「我去樓下要拿水泥，看見乙○○拿鋸子要打甲○○。」、「（乙○○有
    無說要拿鋸子砍死甲○○及他全家？你有無聽到？）我有聽到他說這句話，是何
    原因說此話我不知道。」等語，橫諸常情，持鋸子揮舞並出言要殺害被告甲○○
    及其全家，確已可使被告甲○○達心生畏怖之程度，已危害其安全，此外並有扣
    案之摺疊式鋸子一把可資佐證，被告乙○○恐嚇之犯行堪以認定。
二、核被告乙○○所為，係犯刑法第三百零五條之恐嚇罪。爰審酌被告犯罪動機、目
    的、手段、被告之智識程度、並無前科素行尚佳、所生之危害及犯後之態度等一
    切情狀，量處如主文所示之刑，並諭知易科罰金之折算標準，以示懲儆。扣案之
    鋸子一支，為供犯罪所用之物，且為被告乙○○所有，業據其供承在卷，應依刑
    法第三十八條第一項第二款宣告沒收。
三、公訴意旨另以：被告乙○○手持折疊式鋸子，無故侵入被告甲○○桃園縣平鎮市
    高雙里八鄰高山下一二八之一號住處，經甲○○要求其退去，仍留置其內，手持
    鋸子揮舞，並以恐嚇被告甲○○，故認除構成恐嚇罪外，另涉刑法第三百零六條
    第一項之無故侵入住宅罪嫌。又被告甲○○奪取鋸子，並基於傷害之犯意將被告
    乙○○推倒在地，致被告乙○○頭部受有傷害，故涉犯刑法第二百七十七條第一
    項之傷害罪嫌。
四、按犯罪事實，應依證據認定之，無證據不得推定其犯罪事實。又不能證明被告犯
    罪者，應諭知無罪之判決，刑事訴訟法第一百五十四條、第三百零一條第一項分
    別定有明文。本件公訴人認被告乙○○涉有該罪，係以證人黃全亨於偵查中之證
    述為主要論據；認被告甲○○涉有該罪，係以證人丙○○於警訊、偵查中之證述
    為主要論據。訊據被告乙○○、甲○○均堅詞否認右開犯行，被告乙○○辯稱：
    伊未進入被告甲○○家內；被告甲○○辯稱：伊僅是要奪下鋸子，是被告乙○○
    重心不穩自己跌倒頭部碰到牆腳磚塊受傷的各等語。
五、經查，證人丁○○於警訊中證稱：「二人爭執地點是在甲○○家前，當時他們在
    爭執，後甲○○叫我進屋內泡茶，乙○○便手拿鋸子打轉身的甲○○，甲○○轉
    身搶走乙○○手中鋸子，我們便進屋泡茶去了，至於乙○○頭部如何受傷，我不
    知道」、於偵查中證稱：「（甲○○將鋸子搶下後乙○○有無跟著進去？）沒進
    入屋內。」，並於本院審理中證稱：「我要去甲○○家玩，看到被告二人，一人
    拿鋸子、一人在搶，後來二人就倒下，後來甲○○搶到鋸子後，我們就進甲○○
    家喝茶，沒看到二人打架。」等語，是證人間就被告乙○○是否有進入被告甲○○家中一節，證詞互核不一，尚難認定被告乙○○確有無故侵入住宅之犯行，依
    上開說明，本應為無罪之判決，惟公訴人認被告乙○○此部分行為與前開論罪科
    刑部分有牽連犯裁判上一罪之關係，爰不另為無罪之諭知。
六、再查，證人為魏春福前開於本院之證述，稱僅看到被告二人在搶奪鋸子，二人均
    倒下，惟並無看到被告二人有打架；證人丙○○亦於本院審理中證稱：「甲○○
    將鋸子搶下來，拉扯間乙○○就跌倒了。」等語，是僅知被告二人有為搶奪鋸子
    拉扯，橫諸情理，被告甲○○眼見被告揮舞鋸子而來，面對此不法之侵害，與之
    拉扯並奪下鋸子實為一般人防衛自己之常情，應係正當防衛之行使，並無何證據
    證明被告甲○○與被告乙○○拉扯係基於傷害之犯意，是既不能證明又查無其他
    積極證據證明被告甲○○確有傷害之犯行，同依上揭說明，應為無罪之判決。
據上論斷，應依刑事訴訟法第二百九十九條第一項前段、第三百零一條第一項，刑法
第三百零五條、第四十一條，罰金罰鍰提高標準條例第一條前段、第二條，判決如主
文。
本案經檢察官呂寧莉到庭執行職務。
中      華      民      國      八十九      年     三     月     六     日
                                臺灣桃園地方法院刑事第四庭
                                    法  官  吳俊螢
右正本證明與原本無異。
如不服本判決，應於判決送達後十日內向本院提出上訴狀( 應附繕本 )，上訴於
臺灣高等法院。
                                    書記官  魏慧夷
中      華      民      國      八十九      年      三    月      七    日
附錄法條：
刑法第三百零五條
以加害生命、身體、自由、名譽、財產之事恐嚇他人，致生危害於安全者，處二年以
下有期徒刑、拘役或三百元以下罰金。


司法院資訊處製作；財團法人民間司法改革基金會備份。
